【裁判字號】    89,訴,219
【裁判日期】    900118
【裁判案由】    誣告
【裁判全文】
台灣彰化地方法院刑事判決                          八十九年度訴字第二一九號
    公  訴  人  臺灣彰化地方法院檢察署檢察官
    被      告  陳暘姍
    輔  佐  人  庚○○
    即被告之夫
    選任辯護人  黃怡瑜律師
                鄭秀珠律師
                黃燕光律師
右列被告因誣告案件，經檢察官提起公訴（八十九年度偵字第三一七號），本院判決
如左：
    主  文
陳暘姍無罪。
    理  由
一、公訴意旨略以：被告陳暘姍明知其所有之車牌號碼ＪＯ—００九五號自用小客車
    已於民國（下同）八十八年八月十七日，在其彰化縣田中鎮○○里○○路○段二
    一六巷一００弄四二號之住所，賣給丁○○，且當場交付原車鑰匙一把，由丁○○將該車交付車廠修理，並未失竊。竟於八十八年九月十一日上午十一時許，向
    彰化縣警察局北斗派出所報案，請求協助偵辦竊盜罪嫌之人，未指定犯人，而向
    該管公務員誣告持有該車之人犯有竊盜罪。嗣於九月十六日下午一時許，丁○○
    因駕駛該車，為警在彰化縣田中鎮○○里○○路○段二五０巷十三號前循線查獲
    ，並扣得上開汽車，據此移送丁○○涉有刑法第三百二十條第一項之竊盜罪嫌。
    詎被告陳暘姍為取回該車，仍意圖使丁○○受刑事處分，於警訊中及臺灣彰化地
    方法院檢察署檢察官偵查中（八十八年度偵字第九二四六號竊盜案件），誣指丁○○竊取該車。嗣因該署檢察官依職權偵查，始查獲上情，而認被告陳暘姍涉有
    刑法第一百六十九條第一項之誣告罪嫌云云。
二、公訴人認被告陳暘姍有右揭誣告之犯行，無非以證人戊○○即丁○○之女友證稱
    陳暘姍為替其夫庚○○籌錢具保而賣車給丁○○，丁○○支付現金一萬元，陳暘
    姍則當場交付鑰匙，另由丁○○請煌興輪胎修理保養廠拖回修理並支付修理費用
    ，此外，證人丙○○亦供稱丁○○確有於八十八年八月十七日左右，請其至彰化
    縣田中鎮○○里○○路○段七二九巷三九三前，將上揭車輛拖回廠修理，該車前
    後三次均由丁○○開來修理，每次均有開立清單，再者，證人己○○亦結稱丁○○八月間因躲案子暫住在陳暘姍住處，直到其丈夫交保回來，丁○○尚有住一陣
    子，當中陳暘姍曾告知丁○○要開車去修理等情，而認上揭車輛已賣給丁○○並
    未遺失為其所憑之主要論據。
三、惟訊據被告對右揭犯罪事實，於偵審中均堅詞否認，辯稱：上揭車輛並未於八月
    十七日賣給丁○○，在其夫因案於八十八年一月二十七日至同年八月二十五日羈
    押期間，因其不會開車，曾請丁○○代其開車前往修理，並由其支付修車費用給
    丁○○…；若有賣給丁○○，為何未交付行照及辦理過戶…；沒有鑰匙，係因其
    夫均用遙控鎖開門而鑰匙一直插在鑰匙孔中；該車係於八十八年九月十日二十二
    時許由其夫庚○○駕駛搭載伊，前往彰化縣北斗鎮○○里○○路奠安宮附近與友
    人辛○○等人吃宵夜，同日二十三時許，乘坐辛○○所駕駛之箱型車離去，翌日
    前往取車時，發現失竊而報案等語。
四、按犯罪事實應依證據認定之，無證據不得推定其犯罪事實。又不能證明被告犯罪
    者，應諭知無罪之判決，刑事訴訟法第一百五十四條、第三百零一條第一項分別
    定有明文。次按事實之認定，應憑證據，如未能發現相當證據，或證據不足以證
    明，自不能以推測或擬制之方法，以為裁判基礎；又認定不利於被告之事實，須
    依積極證據，苟積極證據不足為不利於被告事實之認定時，即應為有利於被告之
    認定，更不必有何有利之證據，次按刑法之誣告罪，以使人受刑事或懲戒處分之
    意思，自進而向該管公務員誣告為要件，若因公務員之推問而為不利他人之陳述
    ，縱其陳述涉於虛偽，除具有偽造、變造證據之情形外，即與誣告罪之要件不符
    ；又刑法誣告罪之成立，固以向該管公務員誣告為要件，惟所謂該管公務員，實
    包括有偵查犯罪權之一切公務員在內，最高法院著有四十年台上字第八六號、三
    十年上字第八一六號、二十五年上字第二九二五號、十八年上字第一二二八號判
    例可稽。
五、（一）經查就上揭車輛是否已於八十八年八月十七日賣予丁○○一節，證人戊○○即丁○○女友於八十九年四月十三日本院訊問時證稱：「（問車子有無賣給丁○○？）只是聽說好像有，只聽到陳暘姍和丁○○在談，聽到他說就這樣處理，
    聽陳暘姍和丁○○說要籌錢給庚○○具保」、「（問有無聽陳暘姍要將車賣給丁○○？）有說過，但他們所說的是否即賣車的錢我不知道」，是證人戊○○與丁○○係親密之男女朋友，亦無法肯定是否確有買賣車輛之情事。另丁○○稱在場
    尚有己○○親眼目睹，惟證人己○○於偵審時均證述當時常出入被告家中但並未
    聽被告提及。此外，證人乙○○即煌興修車廠老闆於本院八十九年九月七日訊問
    時亦證稱：「（問你曾經修理過該車？）有。是丁○○打電話說他朋友的車子故
    障叫我過去修理，修理費約六千七、八百，丁○○支付的，他叫我開立一萬多元
    的收據，多出來的部分兩人平均，我想他是客人就開立收據一萬多元給他，但我
    告訴他如果車主來問的話，我不承認收那麼多錢，而且我沒有拿取任何好處，後
    來他又來換一次機油，丁○○來修理時有告訴我車子是他朋友的。」等語，衡諸
    常情，若確如丁○○所言上揭車輛已於八十八年八月十七日交付現金一萬元成交
    ，並由其負擔修車費用，何以須向修車廠老闆請求溢開收據並言明多出來的兩人
    平分，從中獲取利益。再者，證人丙○○即另一煌興修車廠老闆亦證述：「（問
    丁○○修車時跟你說什麼？）他是跟我說他要買這輛車，叫我估看看划不划得來
    ，車是我去拖的」，是丁○○若已於八十八年八月十七日買得該車，為何尚於同
    日請修車廠前來拖車時又請其代為估價，是故被告陳暘姍辯稱其因不會開車才請
    丁○○代其開往修理並由其支付丁○○修車費用一節，顯較丁○○所言可採。（
    二）次查就被告有無謊報失竊一事，被告之夫庚○○尚於八十八年九月六日前往
    彰億汽車有限公司修車，此有編號００二三一二號車輛委修單一紙附卷足憑，另
    證人辛○○於於八十九年四月十三日本院訊問時亦結證稱：（八十八年）九月十
    日他們（即陳暘姍、庚○○）二人開系爭車號ＪＯ—００九五號自用小客車邀我
    們去吃宵夜，該車就停放在北斗鎮南宮後面，之後由我開車載他們到台中，因開
    一部車較方便等語，是八十八年九月十日上揭車輛仍在被告實力支配之下，迨至
    八十八年九月十一日上午辛○○由其駕車載被告與其夫庚○○返回上開地點欲開
    回上開車輛時，卻發現車輛已遍尋不著，故被告陳暘姍乃以自己名義報案（失竊
    ），此時被告陳暘姍當無未指明犯人，謊報失竊誣指他人犯罪之意圖。（三）再
    查，丁○○於警方查獲時無法提出上揭車輛之防盜器之遙控器、行照、過戶資料
    、買賣契約書等，實與一般買賣車輛，賣方交付行照並儘速辦理過戶之常理未合
    ，倘單憑持有鑰匙即論為所有人，則有率斷之嫌，因而仍為警移送偵辦，此有證
    人陳清耿即查獲警員於本院審理時結證屬實，是移送丁○○乃查獲警方依據現存
    證據推論丁○○涉有竊取該車之嫌，警訊時被告僅堅詞否認有將車子賣給丁○○
    ，並無誣指丁○○係竊取之人，此乃公務員之推問而有不利他人之陳述，亦不符
    誣告之構成要件。又因上揭車輛係七十八年出廠之舊車，可藉用遙控器開啟，本
    不需鑰匙，將鑰匙留置於車上由遙控器開關，尚合一般駕駛習慣，是若丁○○竊
    取該車，依上情則擁有該車之鑰匙，並不意外。（四）末查，丁○○聲請之證人
    甲○○雖證稱：丁○○向其借錢買車，於八十八年八、九月間常駕駛上揭車輛搭
    載他，於同年九月十日時丁○○有提及被告要向他借車一事，惟查本件於八十八
    年九月十六日丁○○遭警查獲至八十九年六月一日本院審理時，均未提及尚有其
    他證人可證明上揭車輛係其向被告購買，又歷經近一年為何證人何森美尚可清晰
    確切記憶係八十八年九月十日丁○○所提及之事，其證詞之信用性實有可議，尚
    不足推翻前揭有利被告之證據。綜上所述，被告所辯顯較丁○○可資採信，揆櫫
    前揭條文及判例，既無積極證據可認本件被告陳暘姍有使他人受刑事訴追之意圖
    ，及向該管公務員誣告不特定人犯罪之行為，自難以刑法誣告罪相繩。此外，復
    查無其他積極證據足證被告有公訴人所指之誣告犯行，不能證明被告犯罪，依法
    自應諭知無罪之判決。
據上論斷，應依刑事訴訟法第三百零一條第一項，判決如主文。
本案經檢察官林映姿到庭執行職務。
中    華    民    國      九    十    年      一       月     十  八    日
                                    臺灣彰化地方法院刑事第二庭
                                        法      官  康  弼  周
右正本證明與原本無異。
如不服本判決，應於判決送達後十日內向本院提出上訴狀（須附繕本）。
                                        法院書記官  田  慧  賢
中    華    民    國      九    十    年      一       月     二  十    日


司法院資訊處製作；財團法人民間司法改革基金會備份。
